臺灣高等法院臺南分院刑事裁定　　　　　　　　九十三年度交抗字第一五三號　Ａ
　　　抗　告　人
　　　即受處分人　甲　○　○
右抗告人因違反交通管理處罰條例案件，不服臺灣臺南地方法院中華民國九十三年九
月十三日裁定（九十三年度交聲字第二六０號），提起抗告，本院裁定如左：
      主      文
抗告駁回。
      理      由
一、抗告人於原法院聲明異議意旨略以：抗告人即受處分人（異議人）所駕駛之車輛
    Ｃ７－３９８０因道路標示收現金與回數票專用車道指示不明確，易使駕駛者誤
    判造成違規情事，同時標誌上未明確告知違規罰款之標示，抗告人之受罰並不合
    理，且依法不符。再者，抗告人先前亦曾發生在國道上跑錯回數票專用車道，當
    時警員告知先通過至前方停車再補繳費用，並未開罰單，且經觀察收費站，此種
    情形亦常發生，亦未遭舉發，此均會使其他駕駛人誤判沒有違規。比照先進國家
    道路收費系統，本國道路收費系統無法供外國人使用，且標示不明確易發生交通
    事故。固然駕駛人應遵守交通規定，然相關單位也應明確告知規範，以免駕駛人
    誤判，尤抗告人旅居國外也非常遵守交通法規，請撤銷原處分云云。
二、按汽車行駛於高速公路或設站管制之道路，而不遵管制之規定者，處汽車駕駛人
    新臺幣三千元以上六千元以下罰鍰；並予記違規點數一點，道路交通管理處罰條
    例第三十三條第一項、第六十三條第一項第一款分別定有明文。次按汽車行駛高
    速公路，於駛進收費站前，應依標誌指示預為減速慢行，並依標誌、號誌指示或
    公路警察指揮順序駛入收費車道，停車繳費，高速公路交通管制規則第二十二條
    亦規定甚明。
三、經查：
（一）本件抗告人甲○○係於民國九十三年四月十三日十一時五分許，駕駛車號Ｃ７
      －３９８０號自小客車，在行經國道三號高速公路北向田寮收費站時，因未持
      用回數票而駛入回數票專用車道內過站，致有未遵依指定車道繳費過站之管制
      規定，經警以違反道路交通管理處罰條例第三十三條規定而當場製單舉發等情
      ，有內政部警政署國道公路警察局公警局交字第Ｚ00000000號舉發違
      反道路交通管理事件通知單一紙在卷可稽，且為抗告人所不爭執，則抗告人之
      前開自小客車，有於右述時、地經其駕駛而未依指定車道繳費過站之違規事實
      ，即堪認定。
（二）抗告人於原法院雖辯稱其不知該法令，且收費站車道標示不明確，因此誤判而
      行駛錯誤車道云云。經查，高速公路交通管制規則第二十二條就汽車行駛高速
      公路通過收費站之相關規定著有明文，已如前述，交通部台灣區○道○○○路
      局且於九十一年七月公告各收費道限行車種，並設置禁制性告示牌，發佈新聞
      宣導等措施期使汽車駕駛人遵守規定，且內政部警政署國道公路警察局自九十
      一年八月一日起，亦就未依指定車道繳費（回數票車道限持回數票車輛繳費過
      站）之汽車駕駛人強力取締等情，有內政部警政署國道公路警察局第八警察隊
      九十三年五月五日公警八交訴字第０九三００００八五五號函敘明在卷可按，
      是高速公路就該回數票專用車道既已設有適當之標示，則抗告人未持用回數票
      繳費通過，其有未遵高速公路有關依指定車道繳費過站之管制規定行為甚明。
      抗告人所辯，尚無可採。
四、綜右所述，本件抗告人甲○○駕駛之自小客車，於右述時、地駕駛在高速公路未
    依指定車道繳費之違規行為，洵堪認定。則原處分機關即移送機關交通部公路局
    嘉義區監理所台南監理站，依道路交通管理處罰條例第三十三條第一項規定，裁
    處異議人罰鍰新臺幣三千元，並依同條例第六十三條第一項第一款之規定，記違
    規點數一點，於法並無違誤。原審據此認本件異議無理由，而予以駁回其異議，
    本院經核其認事用法，並無違誤。
五、抗告意旨略以：(一)抗告人甲○○長期旅居國外，回國後上高速公路南下至高雄，
    經收費站時，因其指示不明確，導致誤闖錯車道。(二)在經收費站時偶有其他通過
    者誤闖錯收費道之行為，但均是過站停車後補買車票，未予開單罰款。(三)抗告人
    非故意誤闖，而是因收費車道標示不明致開錯車道云云。惟查目前國道回數票專
    用車道及現金車道，均已有明確標示，為一般社會人所共知，尚無所謂標示不明
    之情形。交通部台灣區○道○○○路局既於九十一年七月公告各收費道限行車種
    ，並設置禁制性告示牌，發佈新聞宣導等措施，期使汽車駕駛人遵守規定，可謂
    已盡行政機關之宣導、告知義務，抗告人自應遵守上開規定。又按「人民違反法
    律上之義務而應受行政罰之行為，法律無特別規定時，雖不以出於故意為必要，
    仍須以過失為其責任條件。」觀之司法院釋字第二七五號解釋自明。所謂「過失
    」，係指行為人雖非故意，但按其情節應注意並能注意，而不注意者而言（最高
    行政法院九十二年度判字第一○八九號判決意旨參看）。抗告人並不否認其駕駛
    自小客車而未依指定車道繳費過站之違規事實，其縱有過失誤闖情形，仍不能免
    除行政罰之責任。抗告人所稱民眾偶有誤闖車道，均是過站停車後補買票，未予
    開單罰款乙節，並未能舉證移送機關有相同之事件為不同之處理之情事，空言主
    張，要無可取。抗告人仍執前詞，指摘原裁定不當求為撤銷，為無理由，應予駁
    回。
六、據上論斷，應依道路交通案件處理辦理辦法第二十六條，刑事訴訟法第四百十二
    條，裁定如主文。
中    華    民    國      九十三      年      十      月      二十六    日
                                  臺灣高等法院臺南分院刑事第四庭
                                      審判長法官  鄭    文    肅
                                            法官  陳    珍    如
                                            法官  高    明    發
右正本證明與原本無異。
不得再抗告。
                                      法院書記官  陳    淑    貞
中    華    民    國      九十三      年      十      月      二十九    日
